【裁判字號】    99,司財管,37
【裁判日期】    990416
【裁判案由】    選任遺產管理人
【裁判全文】
臺灣高雄地方法院民事裁定            99年度司財管字第37號
聲  請  人  臺灣土地銀行股份有限公司
法定代理人  丙○○
非訟代理人  乙○○
上聲請人對被繼承人甲○○聲請選任遺產管理人事件，本院裁定
如下：
    主  文
選任張清富律師為被繼承人甲○○（男，民國五十一年九月一日
生，身分證統一編號：Ｚ000000000號，民國九十年一
月十日死亡）之遺產管理人。
程序費用新臺幣壹仟元由被繼承人甲○○之遺產負擔。
    理  由
一、本件聲請意旨略以：緣被繼承人甲○○（男，民國○○年○ 月
    ○ 日生，身分證統一編號：Ｚ000000000號）於90年1 月10日
    死亡，其生前以其所有不動產設定最高限額抵押權新臺幣（
    下同）3,500,000 元予聲請人，作為向聲請人借款之擔保，
    目前尚餘本金債權2,110,000 元及自86年3 月28日起至清償
    日止之利息、違約金未受清償，詎被繼承人死亡後，其繼承
    人均已向鈞院聲明拋棄繼承權，為能合法順利處分被繼承人
    名下不動產以清償對聲請人之債務，確保聲請人債權之行使
    ，依民法第1178條第2 項規定，聲請人為利害關係人，自得
    向鈞院聲請選任本件遺產管理人。又依民法第1185條規定，
    無繼承人承認繼承時，其遺產於清償債權，並交付遺贈物後
    ，如有賸餘，歸屬國庫，而財政部國有財產局為國有財產管
    理機關，由政府機關擔任遺產管理人應為妥當，故狀請本院
    依法選任財政部國有財產局臺灣南區辦事處為本件遺產管理
    人等語。
二、按「繼承開始時，繼承人之有無不明者，由親屬會議於1 個
    月內選定遺產管理人，並將繼承開始及選定遺產管理人之事
    由，向法院報明。」、「無親屬會議或親屬會議未於前條所
    定期限內選定遺產管理人者，利害關係人或檢察官，得聲請
    法院選任遺產管理人，並由法院依前項規定為公示催告。」
    、又「先順序繼承人均拋棄其繼承權時，由次順序之繼承人
    繼承，其次順序之繼承人有無不明或第四順序之繼承人均拋
    棄其繼承權者，準用關於無人承認繼承之規定。」，民法第
    1177條、第1178條第2 項、第1176條第6 項分別定有明文。
三、經查：
  (一)聲請人主張之前揭事實，業據其提出被繼承人之遺產附表、
    臺灣臺南地方法院債權憑證、他項權利證明書、抵押權設定
    契約書、土地及建物登記謄本、繼承系統表、本院家事庭97
    年8 月24日雄院高90繼勵字第197 號函及隨函所附之本院90
    年度繼字第283 號准予備查通知、戶籍資料等件各1 份為證
    ，並經本院依職權調取本院90年度繼字第197 號、本院90年
    度繼字第283號拋棄繼承權卷宗核閱屬實，堪信為真實。
  (二)聲請人既對被繼承人有債權存在，為其債權人，自應屬利害
    關係人無訛。又被繼承人之繼承人均已依法拋棄繼承，復查
    無其他合法繼承人存在，揆諸前揭規定，自應準用關於無人
    承認繼承之規定，參以其親屬會議並未於死亡發生之日起1
    個月內為其選定遺產管理人並呈報本院，是聲請人以利害關
    係人之地位，向本院聲請選任遺產管理人，自屬有據。
  (三)本院審酌：被繼承人甲○○前揭現存繼承人既均已依法拋棄
    繼承，可知顯已不願再與被繼承人之遺產有何糾葛，本無義
    務就其遺產再為管理；次本院函詢財政部國有財產局臺灣南
    區辦事處是否願任本件遺產管理人，經函覆有遺債大於遺產
    之虞，為避免其代管私人遺產之管理費用無法由被繼承人之
    遺產歸墊，導致利用全民資源負擔個人私務之支出，認其不
    適宜擔任本件遺產管理人，有財政部國有財產局臺灣南區辦
    事處99年3 月31日台財產南接字第0990004842號函1 紙在卷
    可憑；況擔任遺產管理人，主要係彙整被繼承人之財產，踐
    行被繼承人債權、債務之確認，並作適法合理之分配，且於
    有繼承人承認繼承時或遺產分配後，尚有剩餘時，將遺產移
    交繼承人或國庫，此須熟悉相關法律程序進行遺產處分，經
    本院自高雄律師公會願意擔任法院遺產管理人名單中徵詢後
    ，張清富律師願意以其專業知識管理及處理被繼承人後續之
    遺產問題，有電話紀錄1 紙附卷可稽，爰選任張清富律師為
    本件遺產管理人。另因本件被繼承人之全部繼承人均拋棄繼
    承，而「準用」無人承認繼承之規定，與繼承人有無不明之
    情形尚屬有間，是民法第1178條第1 項關於承認繼承之公示
    催告，即無準用之餘，附此敘明。
四、依非訟事件法第157 條、第24條第1 項，裁定如主文。
五、如對本裁定抗告，須於裁定送達後10日之不變期間內，向本
    院提出抗告狀，並繳納抗告費新臺幣1,000 元。
中    華    民    國    99    年     4    月    16    日
                  家事法庭  司法事務官  任士慧

司法院資訊處製作；財團法人民間司法改革基金會備份。
